臺灣高等法院高雄分院民事裁定　九十三年度破抗字第八號
　　　抗告人即屏東縣私立
　　　明德高級中學清算人　洪麗蓉會計師
右抗告人因屏東縣私立明德高級中學聲請宣告破產事件，對於中華民國九十三年三月
廿二日臺灣屏東地方法院九十三年度破字第二號所為裁定提起抗告，本院裁定如左：
      主    文
原裁定廢棄，發回台灣屏東地方法院。
      理    由
一、抗告意旨略以：伊擔任清算人後，依法檢查明德高中之財產為資產總額新台幣（
    下同）二千二百六十七萬三千六百七十七元，負債總額為九千零六十七萬三千一
    百六十七元，明德高中財產顯然不足以清償其債務；至於林忠義於民國八十九年
    贈與明德高中之土地，係為林忠義、明德高中及林世華就舊校地處分權及學校經
    營權轉讓所訂之協議書之附件，而林忠義未依約贈與明德高中；更何況該協議書
    未依民法第一百六十六條之一規定為公証，故該捐贈同意書不生效力云云。
二、查：
　(一)按民國八十九年五月五日修正之民法債編施行法第三十六條規定「本施行法自民
    法債編施行之日施行（第一項）。民法債編修正條文及本施行法修正條文自中華
    民國八十九年五月五日施行。但民法第一百六十六條之一施行日期，由行政院會
    同司法院另定之（第二項）」。本件林忠義書立捐贈卅二筆土地之同意書（原審
    卷五八頁）日期為八十九年五月十六日，但法務部九十年四月廿五日法律字第
    ０一五０四七號函復內政部詢問民法第一百六十六條之一施行日期時，謂因立法
    委員已提出刪除該條之修正案，故該部將視修法結果再行研究如何處理，有該函
    可參（本院卷八八頁），故民法第一百六十六條之一迄今尚未施行，抗告意旨此
    部分主張，尚非可採。
  (二)抗告人計算明德高中資產總額為二千二百六十六萬三千零廿四元，係包括上開未
    遭查封登記明德高中名義之土地，故抗告人主張明德高中之資產，已不能償其債
    務，似非無據。而林忠義贈與明德高中之卅二筆不動產（如附表打「ˇ」所示）
    ，除一之三六、五之五二、九九八之一、一０００、一００四、一之三五、五之
    五三登記明德高中名義，且未遭查封外，其餘土地部分屬林忠義或第三人所有，
    或已由法院拍賣，由第三人拍得，或設定高額抵押權未清償而遭查封，而抵押權
    所擔保之債權又較擔保品之鑑定價額為高（詳如附表所示）。故林忠義上開贈與
    卅二筆土地，除登記明德高中名義未遭查封之土地外，是否尚有剩餘價值，因涉
    及明德高中資產是足以清償債務，有查明之必要。再明德高中資產為土地、課桌
    椅、儀器、車、書，共值二千二百六十六萬三千零廿四元，扣除已遭查封之土地
    ，其餘財產是否可以或容易變現，以支應財團費用。因系爭土地均位於原法院轄
    區，應由原法院就近予以調查確定，以取得較正確之資訊，供作判斷之依據。綜
    上，原裁定就上揭所指各情，未予盡查，遽行駁回抗告人之聲請，尚有未洽。抗
    告意旨指摘原裁定不當，求予廢棄，為有理由。應由本院將原裁定廢棄，發回原
    法院另為妥適裁定。
三、據上論結，本件抗告為有理由，依破產法第五條，民事訴訟法第四百九十二條，
    裁定如主文。
中　　　華　　　民　　　國　　九十三　　年　　　七　　　月　　　七　　　日
                                      臺灣高等法院高雄分院民事第六庭
~B1審判長法官　許明進
~B2　　　法官　張明振
~B3　　　法官　李炫德
右正本係照原本作成。
不得抗告。
中　　　華　　　民　　　國　　九十三　　年　　　七　　　月　　　八　　　日
~B法院書記官　吳福連
                                                                        ｋ
